【裁判字號】    98,台上,7460
【裁判日期】    981210
【裁判案由】    強盜等罪
【裁判全文】
最高法院刑事判決            九十八年度台上字第七四六０號
上  訴  人  甲○○
                    樓（另案在台灣花蓮監獄執行）
上列上訴人因強盜等罪案件，不服台灣高等法院花蓮分院中華民
國九十八年九月十一日第二審判決（九十八年度上訴字第二○○
號，起訴案號：台灣花蓮地方法院檢察署九十七年度偵字第一三
七五、一七八七、一八○五、一九二三、二○六七、二一四一、
二六六五號），提起上訴，本院判決如下：
    主  文
上訴駁回。
    理  由
按刑事訴訟法第三百七十七條規定：上訴於第三審法院，非以判
決違背法令為理由，不得為之；是提起第三審上訴，應以原判決
違背法令為理由，係屬法定要件。且必須依據卷內資料為具體之
指摘，並足據以辨認原判決已具備違背法令之形式，始屬相當。
又依刑事訴訟法第三百五十條、第三百六十一條、第三百六十二
條、第三百六十七條規定，不服地方法院之第一審判決而上訴者
，須提出上訴書狀，並應敘述具體理由，為上訴必備之程式。倘
所提出之書狀未敘述上訴理由，或僅曾以言詞陳述上訴理由者，
均應於上訴期間屆滿後二十日內補提理由書於第一審法院。第一
審法院經形式審查，認逾期未補提上訴理由者，應定期間先命補
正；逾期未補正者，為上訴不合法律上之程式，應以裁定駁回。
又雖已提出上訴理由，但所提非屬具體理由者，則由第二審法院
以上訴不合法律上之程式，判決駁回之。而所謂具體理由，必係
依據卷內資料或提出新事證，指摘或表明第一審判決有何採證認
事、用法或量刑等足以影響判決本旨之不當或違法，而構成應予
撤銷之具體事由，始足當之。若僅空泛指摘原判決認事用法不當
或量刑過重、過輕，而未依上述意旨舉出具體事由；或形式上雖
已指出具體事由，但該事由縱係屬實，亦顯然不足以認為原判決
有何不當或違法者，皆難謂係具體理由，俾與第二審上訴制度旨
在請求第二審法院撤銷、變更第一審不當或違法之判決，以實現
個案救濟之立法目的相契合，並節制濫行上訴。本件原判決以上
訴人甲○○不服第一審論以其犯如第一審判決附表三編號三、六
、七、十所示強盜一罪（累犯）、行使偽造私文書共三罪（均累
犯）及預備強盜共三罪（均累犯），分別量處如第一審判決附表
三編號三、六、七、十所示之刑，及諭知相關從刑之判決，而於
民國九十八年五月二十六日具狀向原審提起上訴。但其上訴理由
僅泛謂：伊於九十三年間經國立台灣大學醫學院附設醫院（下稱
台大醫院）鑑定罹患精神分裂症，並於九十七年三月間因案在台
灣花蓮監獄服刑。本次伊送精神鑑定時間係在同年十一月十八日
，已在伊服刑八個月以後，因在監獄作息規律，病情漸趨穩定。
原判決未考量伊犯案時精神狀況，卻採用伊在監獄服刑後病情穩
定時所作之精神鑑定作為判決依據，令伊難以信服云云（見原審
卷第九、十頁）。惟台大醫院係綜合上訴人之生活史、病史及先
前司法鑑定等資料，並針對上訴人「犯案時」（即行為時）之精
神狀態實施鑑定，並非依據其「鑑定時」之精神狀態加以鑑定，
此觀卷附該醫院鑑定報告書記載甚明；其上訴意旨顯未依據卷內
資料或提出新事證指摘或表明第一審判決究竟有何採證認事、用
法或量刑等足以影響判決本旨之不當或違法，而構成應撤銷之具
體事由。原判決因認上訴人在第二審之上訴不合法定要件，而予
以駁回，並不經言詞辯論為之，已詳敘其法律上之依據；從形式
上觀察，並無違背法令情形。按原判決既以上訴人在第二審之上
訴不合法定要件，而從程序上駁回其上訴，自無再為實體調查審
認之餘地。且原判決既不經言詞辯論為之，亦無傳喚上訴人到庭
陳述及指定辯護人為其辯護之必要。上訴意旨對原判決上開論斷
究竟有何違背法令情形，並未具體加以指摘。徒謂：原審未指定
公設辯護人為其辯護，顯有不當。又第一審判決理由記載被害人
游琇婷所有之行動電話為「諾基亞二六一○」，但其附表三編號
三卻載為「諾基亞二六二六」，前後矛盾。再第一審判決附表三
編號六、七、十記載犯罪地點均為「台北縣板橋市星巴克咖啡廳
」，顯與被害人張翠芸、李豫萍、盧佩琴所證稱係分別與上訴人
約定在台北縣五股工業區試車，並分別在「台北縣五權一路ＱＫ
咖啡店」、「台北縣新莊市○○路德士達咖啡店」及「五股工業
區摩斯漢堡」洽談買車事宜等情不符。又第一審判決認定伊係使
用門號0000000000行動電話與上述被害人等聯絡，亦
與被害人吳淑嫆、張翠芸及林家筠所稱：上訴人係以門號000
0000000或0000000000行動電話與伊等聯絡等
語不合云云，而為實體上之爭執，顯不足據以辨認原判決已具備
違背法令之形式。揆之首揭說明，其上訴為違背法律上之程式，
應予駁回。又本件第一審判決共分四個部分，第一為其附表一、
二、三所示有罪部分（包括竊盜、強盜、行使偽造私文書、強盜
未遂及預備強盜等罪），其二為侵占離本人持有之物罪部分，其
三為偽造署押罪部分，第四為無罪部分（即上訴人被訴詐欺取財
及行使偽造「張文偉」名義之國都汽車公司汽車訂購合約書部分
）。上訴人提起第二審上訴時並未特別聲明就第一審判決之一部
分為之，應視為對第一審判決有罪部分全部提起上訴。而原判決
係以上訴人之上訴全部為不合法而予以駁回，則其審判之範圍應
及於第一審判決上訴人有罪部分。然上訴人於原審九十八年十月
二十三日訊問時，已表示其僅不服原判決駁回其對於第一審判決
關於附表三編號二、三、五、六、七、十所示有罪之上訴部分，
而特別聲明僅就該部分提起第三審上訴，其餘部分均不上訴（見
原審卷第九十五頁正面及背面）。嗣又於九十八年十一月五日具
狀向本院聲請撤回其對於原判決駁回其就第一審判決附表三編號
二、五部分所提起之第三審上訴，並表示僅就其於九十八年十月
七日所提上訴理由狀所指摘之部分（即第一審判決關於附表三編
號三、六、七、十所示有罪部分）提起第三審上訴。故本院應僅
就原判決駁回上訴人對於第一審判決附表三編號三、六、七、十
部分所提上訴部分加以審判，其餘部分均不在本院審理範圍，附
此敘明。
據上論結，應依刑事訴訟法第三百九十五條前段，判決如主文。
中    華    民    國  九十八  年   十二   月    十    日
                      最高法院刑事第八庭
                          審判長法官  洪  文  章
                                法官  王  居  財
                                法官  郭  毓  洲
                                法官  黃  梅  月
                                法官  邱  同  印
      本件正本證明與原本無異
                                      書  記  官
中    華    民    國  九十八  年   十二   月   十四   日
                                                     m


司法院資訊處製作；財團法人民間司法改革基金會備份。
